【裁判字號】    89,上易,374
【裁判日期】    890315
【裁判案由】    詐欺
【裁判全文】
臺灣高等法院臺中分院刑事判決              民國八十九年度上易字第三七四號
    上  訴  人
    即 自訴 人  甲○○
                        住台中.
    上  訴  人
    即  被  告  丙○○  男三十.
                        住台中.
                        國民身.
    被      告  乙○○  女四十.
                        住同右.
                        國民身.
右上訴人因自訴人自訴被告等詐欺案件，不服臺灣台中地方法院中華民國八十八年十
二月二十九日第一審判決（民國八十八年度自字第一○六二號），提起上訴，本院判
決如左：
    主      文
原判決撤銷。
丙○○、乙○○均無罪。
    理      由
一、本件上訴人即自訴人甲○○在原審法院自訴意旨以：丙○○、乙○○原為夫妻關
    係，二人明知其等並無支付能力，竟共同基於不法所有之犯意，於民國（下同）
    八十四年底，相偕至甲○○台中縣沙鹿鎮○○路九五巷廿五弄七號住處，向甲○○訛稱其等於彰化縣二林鎮建造二層樓房五棟，並向銀行貸款手續中，大概二個
    月內可得到貸款，現因急需用款而向甲○○借款新台幣（下同）一十五萬元，為
    期二月，待貸得款項後，屆期備足本利償還，甲○○不知有詐，如數借給，林中
    興、乙○○二人得款後，即藉故不為清償，迨至八十七年四月十五日始由丙○○
    簽付其妻乙○○名義之八十七年六月十五日期同額本票一紙，以為憑據，惟本票
    屆期不獲兌付，嗣經甲○○屢經催討，亦未兌付，甲○○始知受騙。案經被害人
    甲○○提起自訴。因認被告丙○○、乙○○等二人共同犯有刑法第三百三十九條
    第一項詐欺罪嫌等情。
二、按刑法第三百三十九條第一項詐欺罪之成立，以意圖為自己或第三人不法所有，
    以詐術使人將本人或第三人之物交付為要件。所謂以詐術使人交付，必須被詐欺
    人因其詐術而陷於錯誤；若所有方法不能認為詐術，亦不致使人陷於錯誤，即不
    構成該罪（參照最高法院四十六年台上字第二六○號判例）。告訴人（包括自訴
    人）之告訴（或自訴）係以使被告受刑事訴追為目的，是其陳述是否與事實相符
    ，仍應調查其他證據以資審認（參照最高法院五十二年台上字第一三○○號判例
    ）。
三、訊據上訴人即被告丙○○、乙○○等二人僅對有於八十四年底，相偕至自訴人甲○○台中縣沙鹿鎮○○路九五巷廿五弄七號住處，向自訴人甲○○借款一十五萬
    元，為期二個月，因未清償借款，再於八十七年四月十五日由被告丙○○簽付被
    告乙○○名義之八十七年六月十五日期同額本票（號碼二一三一八二號）一紙，
    本票屆期未獲兌付等事實均直承不諱。惟被告等二人於原審及本院審理中均始終
    否認有詐欺犯行，弁稱：該十五萬元係甲○○自願幫助伊等二人之借款，並無約
    定利息，是嗣後乙○○與甲○○發生爭吵後，才向伊等要求還錢的等語。經查自
    訴人甲○○於八十八年九月十三日向原審法院所提出之刑事自訴狀內稱：「：：
    ：被告等相偕前來自訴人住處（即台中縣太平市○○路一○七巷五號），向自訴
    人求借新台幣（下同）壹拾伍萬元，為期二個月，以為應急，屬期母利備足償還
    ，使自訴人信其為真，乃答允借用，：：：並由被告丙○○代為其妻（乙○○）
    簽發八十七年六月十五日期面額壹拾伍萬元本票一紙交付自訴人以為抵借壹拾伍
    萬元，有本票一紙可憑」等情，此有自訴人甲○○出具自訴狀附原審卷第二頁可
    憑，自訴人甲○○在該自訴狀內並無記載陳述被告等向自訴人訛稱：「伊等二人
    ，於彰化縣二林鎮建造二層樓房五棟，並向銀行貸款手續中，大概二個月內可得
    到貸款，屬期償還」等語。嗣自訴人甲○○於同年十月三日在原審法院審理中再
    提出刑事補具理由狀，始記載前述詞句，既為被告等二人於原審及本院審理中堅
    決否認有自訴人甲○○所陳稱：「伊等二人有向自訴人訛稱於彰化縣二林鎮建造
    二層樓房五棟，並向銀行貸款手續中，大概二個月可得到貸款，屬期償還」等語
    之事實，是不能僅憑自訴人甲○○片面而不能證明與事實相符之陳述，以資認定
    。次查扣案自訴人甲○○提出前揭本票影本一張，亦僅能用以證明被告等二人有
    向自訴人甲○○借款而出具之供作其債權擔保憑證，亦不能用以證明被告等二人
    被訴之詐欺行為。再查被告等二人於本院審理中提出其償還借款和解條件：「(一)
    總金額為二十萬元整。(二)八十八年十二月十四日付現金二萬元整。(三)今八十九年
    三月八日再付現金一萬五千元整。(四)其餘款十六萬五千元整分十一期給付。債務
    人開商用本票分為十一張，每期為一萬五千元。自八十九年三月十五日起至九十
    年一月十五日止」等語，經自訴人甲○○同意簽名之和解（條件）書影本一張附
    本院卷可憑。是本件自訴人甲○○顯係利用提起自訴之程序催討被告等二人積欠
    之前開借款，此外查無其他積極證據可資證明被告等二人犯有被訴之詐欺取財行
    為，被訴犯罪均屬不能證明。本件顯係民事借款糾紛；並無被告等二人施用詐術
    使自訴人陷於錯誤借款情事。原審法院未予詳察，遽予被告等二人論處詐欺取財
    罪刑。自訴人甲○○提起上訴指摘原審判決對被告等二人量刑過輕；經自訴人甲○○同意與被告等二人和解條件即稱：「被告等還錢，就不追究被告等責任」等
    語，其上訴雖無理由；惟被告等二人上訴意旨指摘原審法院判決不當，為有理由
    ，應由本院將原審法院判決撤銷改判，另諭知被告等均無罪之判決。
四、據上論結：應依刑事訴訟法第三百六十九條第一項前段、第三百六十四條、第三
    百四十三條、第三百零一條第一項，判決如主文。
中      華      民      國     八十九     年      三      月    十五    日
                                   臺灣高等法院臺中分院刑事第三庭
                                         審判長法  官  方  艤  駐
                                               法  官  江  錫  麟
                                               法  官  王  德  麟
右正本證明與原本無異。
不得上訴。
                                               書記官  陳  曉  青
中      華      民      國     八十九     年      三      月    十六    日
                                                                        Ｄ


司法院資訊處製作；財團法人民間司法改革基金會備份。
